【裁判字號】    99,上訴,458
【裁判日期】    990623
【裁判案由】    違反槍砲彈藥刀械管制條例
【裁判全文】
臺灣高等法院刑事判決                 99年度上訴字第458號
上  訴  人
即  被  告  甲○○
選任辯護人  黃柏承律師
            葉志飛律師
上列上訴人因違反槍砲彈藥刀械管制條例案件，不服臺灣板橋地
方法院98年度訴字第1939號，中華民國98年12月22日第一審判決
（起訴案號：臺灣板橋地方法院檢察署98年度偵字第10207 號）
，提起上訴，本院判決如下：
    主  文
上訴駁回。
    事  實
一、甲○○明知其叔叔莊溪（已歿）所持有如附表一編號一、二
    所示可發射子彈具殺傷力之手槍共2 支（以下稱：本案手槍
    ）；如附表一編號三至十一所示具殺傷力之子彈共393 顆（
    以下稱：本案子彈）；如附表一編號十二所示之土造金屬槍
    管1 支（以下稱：本案槍管），均屬槍砲彈藥刀械管制條例
    規定管制之違禁物，非經中央主管機關許可，不得寄藏，竟
    仍基於寄藏可發射子彈具殺傷力之手槍、具殺傷力之子彈及
    槍砲之主要組成零件之犯意，於民國（下同）97年3 月間某
    日，在桃園縣南崁交流道下第三個紅綠燈口附近，一併收受
    莊溪所交付之本案手槍、子彈及槍管而代為保管，並將之全
    部藏放在其位於臺北縣五股鄉○○路32巷20號2 樓住處內（
    另同時自莊溪處收受如附表二編號一至五所示不具殺傷力之
    子彈共32顆及如附表二編號六至十二等物）。嗣於98年4 月
    1 日11時50分許，為警循線持臺灣地方法院搜索票在其前開
    住處查獲，並當場扣得如附表一、二所示之物。
二、案經臺北市政府警察局報請臺灣板橋地方法院檢察署檢察官
    偵查起訴。
    理  由
壹、程序方面：
一、按上訴於判決前，得撤回之；撤回上訴者，喪失其上訴權，
    刑事訴訟法第354 條前段、第359 條分別定有明文。又撤回
    上訴，係當事人於提起上訴後，以終結訴訟為目的之訴訟上
    一方之法律行為，衹須對於法院表示撤回之意思即生效果，
    故此項撤回上訴之意思表示，性質上不許撤回（最高法院47
    年台聲字第109 號判例可資參照，此判例雖附於民事訴訟法
    第459 條，惟於刑事訴訟程序應同此認定）。惟若其撤回係
    出於一時之誤會，或撤回之意思表示係出於錯誤，則能否生
    撤回之效果，非無再斟酌之餘地（最高法院95年度台抗字第
    269 裁定亦同此意旨）。經查，本件被告甲○○雖於本院99
    年3 月10日審判期日曾當庭聲明並填寫撤回上訴聲請書請求
    撤回本件上訴（見本院卷第46頁反面、第47頁），惟被告於
    為上開撤回行為，仍對於撤回上訴之效果表明疑義（如被告
    於簽立撤回上訴聲請書後，仍詢問「撤回上訴就是判刑嗎」
    等語），並馬上表明還要繼續上訴之意旨（見本院卷第66頁
    反面、第80頁至第82頁之本院99年3 月10日審理期日錄音內
    容之勘驗筆錄），復於離庭後立即具狀表明其係出於錯誤認
    知始簽立撤回上訴聲請書，惟實無撤回上訴之意，而請求續
    行辯論等情，有刑事聲請再開辯論狀1 紙在卷可憑（見本院
    卷第55頁、第56頁），本院認被告前揭撤回上訴之意思表示
    應係出於誤認撤回上訴之法律效果，基於保障被告訴訟權利
    不因被告本身之智識、學歷、經驗、認知能力之不足或錯誤
    而受影響，應認被告上開撤回上訴之聲請並未發生撤回之效
    果，附此敘明。
二、按被告以外之人於審判外之陳述，雖不符刑事訴訟法第159
    條之1 至第159 條之4 之規定，而經當事人於審判程序同意
    作為證據，法院審酌該言詞陳述或書面陳述作成時之情況，
    認為適當者，亦得為證據；當事人、代理人或辯護人於法院
    調查證據時，知有刑事訴訟法第159 條第1 項不得為證據之
    情形，而未於言詞辯論終結前聲明異議者，視為有前項之同
    意，刑事訴訟法第159 條之1 、第159 條之5 第1 項、第2
    項分別定有明文。經查，本判決下列所引用之被告以外之人
    於審判外之陳述，檢察官、被告及辯護人於原審及本院言詞
    辯論終結前均未聲明異議，本院審酌上開證據資料製作時較
    無人情施壓或干擾，亦無不當取供，及證明力明顯過低之瑕
    疵，認以之作為證據應屬適當，故揆諸前開規定，認前揭證
    據資料有證據能力，亦併予說明。
貳、實體方面：
一、上揭犯罪事實，業據被告甲○○於原審及本院審理時均坦承
    不諱，核與證人即莊溪之配偶林讌如於檢察官訊問時證述之
    情節大致相符，並有搜索扣押筆錄暨扣押物品目錄表1 份及
    查獲現場照片15張附卷，暨本案手槍、子彈及槍管扣案可資
    佐證。而本案手槍、子彈經送內政部警政署刑事警察局鑑定
    結果，就本案手槍部分，均擊發功能正常，可供擊發適用子
    彈使用，認皆具殺傷力；就本案子彈部分，分別經採樣試射
    ，均可擊發，認皆具殺傷力等情，有該局98年5 月11日刑鑑
    字第0980044816號鑑驗書、98年8 月3 日刑鑑字第09800883
    03號函文、98年10月12日刑鑑字第0980120263號函文各1 份
    在卷可憑（見原審卷第23頁至第31頁、第58頁至第59頁、第
    69頁及其反面，其中附表一編號十直徑6.0mm ±0.5mm 之非
    制式子彈2 顆，雖依內政部98年8 月28日內授警字第098087
    1474號函〈見原審卷第65頁至第66頁〉所載，該2 顆子彈業
    經試射均無法擊發等語，惟該函亦載明上開結果係洽洵刑事
    警察局承辦人員所得知等情，顯非其本身鑑定結果，且與內
    政部警政署刑事警察局98年7 月20日刑鑑字第0980090864號
    函之函文內容及該局98年10月12日刑鑑字第0980120263號函
    之鑑定結果不符〈見原審卷第55頁、第69頁〉，為本院所不
    採，附予說明）。另本案槍管經送內政部鑑定結果，認係屬
    公告之槍砲主要組成零件，亦有該部98年8 月28日內授警字
    第0980871474號函文附卷可稽（見原審卷第65頁）。從而，
    足認被告之自白與事實相符，可以採信。本案事證明確，被
    告犯行洵堪認定，應依法論科。
二、按寄藏與持有，均係將物置於自己實力支配之下，僅寄藏必
    先有他人之持有行為，而後始為之受寄代藏而已，故寄藏之
    受人委託代為保管，其保管之本身，亦屬持有，不過，此之
    持有係受寄之當然結果（最高法院74年台上字第3400號判例
    意旨參照），是法律若規定應就寄藏行為加以處罰時，即不
    應另就持有部分予以論罪。是核被告甲○○所為，係犯槍砲
    彈藥刀械管制條例第8 條第4 項之非法寄藏可發射子彈具殺
    傷力之槍枝罪、同條例第12條第4 項之非法寄藏子彈罪及同
    條例第13條第4 項之非法寄藏槍砲之主要組成零件罪。又被
    告以一受託寄藏行為，同時違犯非法寄藏可發射子彈具殺傷
    力之槍枝、非法寄藏子彈及非法寄藏槍砲之主要組成零件等
    3 罪名，屬想像競合犯，應從一重之非法寄藏可發射子彈具
    殺傷力之槍枝罪處斷。再按刑法第59條之酌減其刑，必須犯
    罪另有特殊之原因與環境等情狀，在客觀上足以引起一般之
    同情，認為確可憫恕，且即予宣告法定最低度之刑，猶嫌過
    重者，始有其適用，至被告並無不良素行，事後坦承犯罪，
    態度良好，經濟困難，獨負家庭生活，犯罪情節輕微等情狀
    ，僅屬是否於法定刑內從輕量刑之標準，不得據為刑法第59
    條酌減其刑之理由（最高法院28年上字第1064號、46年台上
    字第935 號、51年台上字第899 號判例、70年度台上字第25
    11號、77年度台上字第4382判決亦同此意旨）。經查，被告
    雖以其於警詢及偵審時均坦承犯行，又無構成累犯之不良前
    科紀錄，且其礙於親情始受託寄藏前揭槍彈等物，又其家中
    迭遭不幸事故，父母、姐姐或病、或傷、或自殺，家中生活
    陷於困頓，需靠被告負擔家中生計，並提出其父莊順發、其
    母白米玉之診斷證明書、住院照片及其姐莊嬿憓自殺後之相
    驗屍體證明書等件供法院參考云云，惟被告雖係受其叔叔莊
    溪委託保管上開槍彈等物，惟其仍可自由決定是否予以收受
    並代為保管，且本案扣案具有殺傷力之手槍有2 支，復含有
    高達393 顆具有殺傷力之子彈可供擊發，對社會治安潛在危
    害甚大，而被告於其叔莊溪過世後，復未主動向警方報繳前
    揭槍彈等物，最終仍為警方循線持搜索票予以查獲，自難認
    被告所為客觀上有何足以引起一般同情之處，至其父母生病
    、受傷或其姐自殺等情，除與被告本身所為犯行無關外，亦
    均係被告經警查獲後始發生者，另其犯罪後態度良好，需負
    責家計等情，均與其得否酌減其刑之考量因素全然無涉，故
    本院認被告不符刑法第59條所定得減輕其刑之事由，併此敘
    明。
三、原審認被告罪證明確，因而依槍砲彈藥刀械管制條例第8 條
    第4 項、第12條第4 項、第13條第4 項，刑法第11條前段、
    第55條、第42條第3 項、第38條第1 項第1 款，並審酌被告
    之素行狀況，暨其犯罪動機、手段、寄藏本案手槍、子彈及
    槍管之數量、期間與所生危害程度，於犯罪後尚知坦認犯行
    等一切情狀，量處如被告有期徒刑3 年10月，併科罰金新臺
    幣25萬元，並就罰金部分諭知如易服勞役之折算標準。並以
    扣案如附表一編號一至四、十二所示之物均係屬違禁物，應
    依刑法第38條第1 項第1 款規定，皆併予宣告沒收之（扣案
    如附表一編號三至十一之子彈倘於內政部警政署刑事警察局
    鑑定時經實際試射，因已擊發而不再具殺傷力，自不復具有
    違禁物性質，故就此部分爰不予諭知沒收）。另說明警方於
    98年4 月1 日同時查扣如附表二所示之物，經核皆非屬違禁
    物或本院應義務沒收之物，且遍查卷內證據資料，均尚難以
    認定與被告所為前揭犯行具有直接關聯性，故就各該物品皆
    不併予諭知沒收。核其認事用法，並無違誤，量刑亦稱妥適
    ，被告上訴意旨，執前陳詞，認原審量刑過重，請求依刑法
    第59條之規定酌減其刑，並給予緩刑之宣告云云，並無理由
    ，應駁回之。
據上論斷，應依刑事訴訟法第368 條，判決如主文。
本案經檢察官黃朝貴到庭執行職務。
中    華    民    國    99    年    6     月    23    日
                  刑事第十四庭審判長法  官  陳志洋
                                    法  官  梁耀鑌
                                    法  官  謝靜恒
以上正本證明與原本無異。
如不服本判決，應於收受送達後10日內向本院提出上訴書狀，其
未敘述上訴之理由者並得於提起上訴後10日內向本院補提理由書
（均須按他造當事人之人數附繕本）「切勿逕送上級法院」。
                                    書記官  陳珮茹
中    華    民    國    99    年    6     月    23    日
附錄：本案論罪科刑法條全文
槍砲彈藥刀械管制條例第8 條第4 項
未經許可，持有、寄藏或意圖販賣而陳列第1 項所列槍枝者，處
3 年以上10年以下有期徒刑，併科新臺幣700 萬元以下罰金。
槍砲彈藥刀械管制條例第12條第4 項
未經許可，持有、寄藏或意圖販賣而陳列子彈者，處5 年以下有
期徒刑，併科新臺幣300 萬元以下罰金。
槍砲彈藥刀械管制條例第13條第4 項
未經許可，持有、寄藏或意圖販賣而陳列第1 項所列零件者，處
6 月以上5 年以下有期徒刑，併科新臺幣3 百萬元以下罰金。
附表一：
┌──┬────────────────┬───────────────┐
│編號│扣案物品之名稱、數量            │應沒收之扣案物品數量          │
├──┼────────────────┼───────────────┤
│一  │由仿BERETTA 廠92FS型半自動手槍製│壹支                          │
│    │造之槍枝，換裝土造金屬槍管而成之│                              │
│    │改造手槍壹支（含彈匣參個，槍枝管│                              │
│    │制編號0000000000號）            │                              │
├──┼────────────────┼───────────────┤
│二  │由氣體動力式槍枝組裝土造金屬槍管│壹支                          │
│    │（槍管可裝填0.27吋之建築工業用彈│                              │
│    │）而成之手槍壹支（槍枝管制編號11│                              │
│    │00000000號）                    │                              │
├──┼────────────────┼───────────────┤
│三  │口徑9mm制式子彈壹佰伍拾玖顆     │壹佰零玖顆（另伍拾顆業於鑑定時│
│    │                                │經試射而已無殺傷力，故不再宣告│
│    │                                │沒收）                        │
├──┼────────────────┼───────────────┤
│四  │口徑12GAUGE制式霰彈貳佰壹拾肆顆 │壹佰陸拾肆顆（另伍拾顆業於鑑定│
│    │                                │時經試射而已無殺傷力，故不再宣│
│    │                                │告沒收）                      │
├──┼────────────────┼───────────────┤
│五  │口徑0.38吋制式子彈貳顆          │無（貳顆均於鑑定時經試射而已無│
│    │                                │殺傷力，故不再宣告沒收）      │
├──┼────────────────┼───────────────┤
│六  │由金屬彈殼組合直徑9.0mm ±0.5mm │無（陸顆均於鑑定時經試射而已無│
│    │金屬彈頭而成之非制式子彈陸顆    │殺傷力，故不再宣告沒收）      │
├──┼────────────────┼───────────────┤
│七  │由金屬彈殼組合直徑6.9mm ±0.5mm │無（貳顆均於鑑定時經試射而已無│
│    │金屬彈頭而成之非制式子彈貳顆    │殺傷力，故不再宣告沒收）      │
├──┼────────────────┼───────────────┤
│八  │由金屬彈殼組合直徑5.9mm ±0.5mm │無（參顆均於鑑定時經試射而已無│
│    │金屬彈頭而成之非制式子彈參顆    │殺傷力，故不再宣告沒收）      │
├──┼────────────────┼───────────────┤
│九  │由金屬彈殼組合直徑8.6mm 金屬彈頭│無（壹顆於鑑定時經試射而已無殺│
│    │而成之非制式子彈壹顆            │傷力，故不再宣告沒收）        │
├──┼────────────────┼───────────────┤
│十  │由金屬彈殼組合直徑6.0mm ±0.5mm │無（貳顆均於鑑定時經試射而已無│
│    │金屬彈頭而成之非制式子彈貳顆    │殺傷力，故不再宣告沒收）      │
├──┼────────────────┼───────────────┤
│十一│由土造金屬槍管組合口徑0.27吋之建│無（肆顆均於鑑定時經試射而已無│
│    │築工業用彈及數顆金屬彈丸而成之子│殺傷力，故不再宣告沒收）      │
│    │彈肆顆                          │                              │
├──┼────────────────┼───────────────┤
│十二│土造金屬槍管壹支                │壹支                          │
└──┴────────────────┴───────────────┘
附表二：
┌──┬────────────────┬───────────────┐
│編號│扣案物品                        │備註                          │
├──┼────────────────┼───────────────┤
│一  │由金屬彈殼組合直徑9.0mm ±0.5mm │於鑑定時均經試射而認不具殺傷力│
│    │金屬彈頭而成之非制式子彈拾玖顆  │                              │
├──┼────────────────┼───────────────┤
│二  │由金屬彈殼組合直徑6.9mm ±0.5mm │於鑑定時均經試射而認不具殺傷力│
│    │金屬彈頭而成之非制式子彈伍顆    │                              │
├──┼────────────────┼───────────────┤
│三  │由金屬彈殼組合直徑6.0mm ±0.5mm │於鑑定時均經試射而認不具殺傷力│
│    │金屬彈頭而成之非制式子彈貳顆    │                              │
├──┼────────────────┼───────────────┤
│四  │由金屬彈殼組合直徑6.0mm ±0.5mm │於鑑定時經試射而認不具殺傷力  │
│    │金屬彈頭而成之非制式子彈壹顆    │                              │
├──┼────────────────┼───────────────┤
│五  │由土造金屬槍管組合口徑0.27吋之建│於鑑定時均經試射而認不具殺傷力│
│    │築工業用彈及數顆金屬彈丸而成之子│                              │
│    │彈伍顆                          │                              │
├──┼────────────────┼───────────────┤
│六  │仿COLT廠製造之金屬滑套壹個、塑膠│即扣押物品目錄表上記載45手槍半│
│    │滑套壹個及金屬槍身貳個          │成品貳支者                    │
├──┼────────────────┼───────────────┤
│七  │仿GLOCK 廠製造之金屬滑套、金屬槍│即扣押物品目錄表上記載克拉克27│
│    │身及金屬彈匣等物                │型手槍半成品壹支者            │
├──┼────────────────┼───────────────┤
│八  │仿COLT廠製造之金屬滑套貳個及金屬│即扣押物品目錄表上記載柯特.22 │
│    │槍身貳個                        │手槍半成品貳支者（扣除如附表一│
│    │                                │編號十二之土造金屬槍管壹支）  │
├──┼────────────────┼───────────────┤
│九  │土造金屬撞針半成品壹個、金屬撞針│即扣押物品目錄表上記載零組件壹│
│    │貳個、內具阻鐵之金屬槍管壹支、楔│批者                          │
│    │形片參個、復進簧桿陸個、槍身插銷│                              │
│    │及彈簧等物                      │                              │
├──┼────────────────┼───────────────┤
│十  │金屬彈匣參個                    │即扣押物品目錄表上記載彈匣者  │
├──┼────────────────┼───────────────┤
│十一│口徑8mm 制式空包彈肆顆、口徑0.25│即扣押物品目錄表上記載子彈半成│
│    │吋制式空包彈拾顆、口徑0.22吋制式│品壹罐者（扣除如附表一編號十、│
│    │空包彈肆顆、非制式彈殼拾柒顆、金│附表二編號四所示之非制式子彈共│
│    │屬彈丸及螺絲等物                │參顆）                        │
├──┼────────────────┼───────────────┤
│十二│口徑0.22吋之建築工業用彈        │均不具金屬彈頭，即扣押物品目錄│
│    │                                │表上記載底火壹盒者            │
├──┼────────────────┼───────────────┤
│十三│老虎鉗貳支、游標卡尺壹支、固定鉗│                              │
│    │壹台、砂輪機壹台、銼刀陸支      │                              │
└──┴────────────────┴───────────────┘

司法院資訊處製作；財團法人民間司法改革基金會備份。
